臺灣板橋地方法院民事判決　　　　　　　93年度訴字第1025號
原　　　告　丁○○
訴訟代理人　徐南城律師
複　代理人　王秋滿律師
被　　　告　甲○○
訴訟代理人　乙○○
　　　　　　莊柏林律師
被　　　告　丙○○
上列當事人間請求給付借款事件，於民國94年4 月21日言詞辯論
終結，本院判決如下：
    主    文
原告之訴及假執行之聲請均駁回。
訴訟費用由原告負擔。
    事實及理由
一、程序方面：
  (一)本件被告丙○○經合法通知，未於言詞辯論期日到場，核無
    民事訴訟法第386 條所列各款情形，應依原告之聲請，由其
    一造辯論而為判決。
  (二)原告提起本件訴訟主張之訴訟標的為(1)民法第360 條後段不
    履行之損害賠償請求權。(2)民法第227 條因不完全給付所生
    損害賠償請求權（有本院民國93年7 月15日言詞辯論筆錄一
    份在卷可佐）。反觀被告所抗辯前訴訟（即本院89年度重訴
    字第611 號、臺灣高等法院92年度重上字第633 號）之當事
    人雖與本件相同，惟訴訟標的既係(1)民法第359 條解除契約
    後回復原狀返還價金請求權。(2)依民法第88條、第92條撤銷
    錯誤、詐欺所為意思表示。（有第一、二審判決書各一份卷
    可參），二件訴訟自因訴訟標的不相同，而無一事不再理原
    則之適用，先此敘明。
二、原告主張：
  (一)兩造於89年4 月17日簽訂土地買賣契約書，約定買賣物為被
    告甲○○所有坐落台北縣五股坑段冷水坑小段40之39地號土
    地（應有部分全部，面積496 平方公尺，下稱40之39號土地
    ）及被告丙○○所有同段40之40號土地（應有部分全部，面
    積496 平方公尺，下簡稱40之40號土地），價金則為新臺幣
    （下同）8,150,000 元。原告已陸續支付價金6,250,00 0
    元（即第一至三期款），另墊付代書費20,000元、鑑界雜支
    費用15,000元，共6,285,000 元，尚未支付尾款2,000,00 0
    元。
  (二)系爭40之39號土地，於80年4 月19日登記之所有人為訴外人
    陳憲任，82年12月17日登記之所有人為訴外人邱正宗，83年
    1 月6 日登記之所有人為被告甲○○，89年6 月27日登記之
    所有人為訴外人陳世御、陳世宇（應有部分各二分之一）。
    系爭40之40號土地於80年4 月19日登記之所有人為訴外人陳
    憲任，85年5 月8 日登記所有人為被告丙○○，89年6 月27
    日登記之所有人為訴外人陳世御、陳世宇（應有部分各二份
    之一）。
  (三)系爭買賣標的物之位置及現況，兩造於訂約前後到現場指明
    ，因未鑑界及正式指界，但言明以擋土牆往西300 坪，大略
    如圖，當時雖見到鐵皮屋，被告已言明鐵皮屋之基地不在買
    賣範圍，原告遂不疑而訂約，及至89年6 月27日完成過戶予
    原告之子（即訴外人陳世御、陳世宇；應有部分各二分之一
    ），原告再於同年5 月間向台北縣新莊地政事務所聲請鑑界
    ，該地政單位於89年6 月8 日進行鑑界，原告發現鐵皮房之
    屋所坐落位置竟在系爭40之39及40之40號土地內面積達100
    多坪，則可用面積不足200 坪，不敷原計劃建廠之面積，讓
    原告蒙受重大損失。又被告於另案（本院89年度重訴字第
    611 號）中提出之複丈成果圖（該圖係於86年10月複丈，係
    受本院85年訴字第2467號刑事案件囑託鑑定），複丈結果即
    在系爭40之40地號上已有鐵皮房屋，足證被告於與原告簽訂
    買賣契約時，已明知土地被占用無法交付之事實，竟故意隱
    瞞此重大之事項。且原告於89年6 月12日及同年月30日二次
    寄送存證信函予被告表明前開土地有遭無權占用之事實，請
    被告出面解決，被告均未置理，顯見其心虛不敢回應。
  (四)按物之出賣人，對於買受人應擔保其物依第373 條規定危險
    移轉於買受人時，無滅失或減少其價值之瑕疵，亦無滅失或
    減少其常效用或契約預定效用之瑕疵：：出賣人並應擔保其
    物於危險移轉時，具有所保證之品質，民法第354 條定有明
    文。此項物之瑕疵，出賣人應負排除義務，以無瑕疵之物交
    付買受人，原告並無對無權占有人訴請拆屋還地之義務，且
    原告購地係為建廠，有急迫性，被告未能交付土地即屬違反
    民法第348 條第1 項規定。是則原告自得請求被告就不完全
    給付負損害賠償責任及物之瑕疵之不履行之損害賠償。原告
    建廠需地300 坪，如不足300 坪根本無法達到建廠之目的，
    原告不得已向訴外人戊○○承租土地建廠，而支出租金每月
    82,500元及74,250元，自89年5 月起至93年5 月止，合計共
    3,943,500 元，系爭土地之瑕疵與原告每月支出租金所受損
    害，自具有因果關係。而系爭買賣契約內既未言明被告二人
    就系爭土地價款分別得價多少，前開損害自應由彼等負連帶
    賠償之責。
  (五)併為聲明：被告應連帶給付原告3,943,500 元，及自89年5
    月1 日起至清償日止，按年息5%計算之利息；並陳明願供擔
    保請准宣告假執行。
三、被告甲○○抗辯：
  (一)系爭40之39號土地於契約簽訂時並無存在鐵皮房屋，而係在
    土地移轉登記後另案訴訟中始遭人侵占興建，是則原告請求
    被告邱春志應負連帶賠償之責一節，於法即有未合。甚且系
    爭40之39號土地於89年6 月8 日複丈時，原告即已知悉其上
    僅有擋土牆（無鐵皮房屋），自可立刻與出賣人商議如何解
    決，並暫緩所有權移轉登記，惟其猶任巷地政機關完成移轉
    登記，依民法第355條規定，被告亦已免除瑕疵擔保責任。
  (二)況且系爭40之39號土地乃與訴外人張正德交換而來（即屬互
    易契約關係，兩筆土地面積均為496 平方公尺），是以買賣
    價金亦張正德全數取得，被告甲○○分毫未取得。
  (三)再者，被告等依買賣契約關係移轉登記予原告指定之人之土
    地面積並未短少，僅其中九分之一遭第三人無權占用，且非
    無法排除，僅須登記之所有權人（陳世御、陳世宇）向第三
    人請求即可（包含返還土地及相當於租金之利得），難謂原
    告因被告不完全給付受有租金支出之損害，原告依民法第
    227 條規定請求被告賠償，亦無所據。遑論民法第227 條規
    定以可歸責被告事由所致債務不履行為前提，訴外人劉瑞徵
    既於前訴訟證述內容既可推知，被告甲○○並無故意錯誤指
    界之情事，自亦難認有何可歸責事由。
四、查原告主張本件被告有責任原因併損害發生之事實為「原告
    向被告所購入系爭土地因部分遭第三人無權占用，可使用面
    積未達原告預計工廠使用目的300 坪所致瑕疵（僅約200 坪
    可資使用，其中約100 坪遭第三人無權占用），原告不得不
    向訴外人戊○○承租土地建廠，而支出89年5 月起至93年5
    月止之租金共3,943,500 元」等情。被告甲○○對於系爭土
    地有部分遭第三人無權占用之事實，固無爭執，惟辯以：第
    三人無權占用之事實，非可歸責於被告甲○○，不應由甲○○負賠償之責；否認原告支出租金之事實，該部分支出與有
    責事實間並無因果關係等語。經查：
  (一)按損害賠償之債，以有損害之發生及有責任原因之事實，並
    二者之間，有相當因果關係為成立要件。故原告所主張損害
    賠償之債，如不合於此項成立要件者，即難謂有損害賠償請
    求權存在（最高法院48年台上字第481 號判例意旨參照）。
  (二)查原告主張：其自89年5 月起至93年5 月止，因向訴外人戊○○承租土地及廠房，致支出租金合計3,943,500 元等情，
    業據提出支票影本十七紙（三個月付租一次）為證，並與本
    院依聲請傳訊證人戊○○到庭供述屬實，自堪認為真正。
  (三)次查，觀諸原告所提出支付租金之前開十七紙支票，發票日
    最早者為89年3 月10日（次者為89年6 月10日、再次者為同
    年9 月10日，以此類推）足認原告早於締結系爭買賣契約（
    即89年4 月17日，有原告提出之買賣契約書一份在卷可憑。
    ）前即已向證人戊○○承租土地及廠房，則原告主張：其因
    所購買土地遭第三人無權占用，不得已始另向戊○○承租土
    地、廠房等語，顯背於前開書證而無可採（即原告早於購買
    土地前即向戊○○承租土地）。再者，經證人戊○○到庭結
    證稱：原告承租之土地及廠房係供作工廠使用，面積大概
    160 幾坪等語。更可窺知原告主張：第三人無權占用系爭土
    地，致原告僅餘約200 坪土地可資使用之事實，與原告另向
    他人承租160 幾坪土地及廠房間，並無相當因果關係（即扣
    除系爭土地遭第三人占用部分，既尚餘約200 坪足資使用，
    原告自無因土地部分遭第三人占用而向他人承租小於200 坪
    土地之必要。）。
  (四)基上，本件姑不論原告主張之有責事實是否果係可歸責被告
    所致，原告所主張租金損害之發生依前所述既難認與前開有
    責事實間存有相當因果關係，原告自就租金支出無損害賠償
    請求權存在。
五、從而，原告本於民法第360 條後段（不履行之損害賠償請求
    權）、第227 條法律關係，請求被告連帶賠償3,943,500 元
    ，及自89年5 月1 日起至清償日止，按年息5%計算之利息，
    為無理由，應予駁回。原告之訴既經駁回，其假執行之聲請
    已失所附麗，應併駁回。
六、結論：本件原告之訴為無理由，依民事訴訟法第385 條第1
    項前段、第78條，判決如主文。
中　　華　　民　　國　　94　　年　　5 　　月　　5 　　日
                  民事第一庭    法　官　黃信滿
以上正本係照原本作成
如對本判決上訴，須於判決送達後20日內向本院提出上訴狀
中　　華　　民　　國　　94　　年　　5 　　月　　5 　　日
                            書記官　吳美瑤
